臺灣臺北地方法院刑事判決　　　　　　　93年度易字第1724號
公　訴　人　臺灣臺北地方法院檢察署檢察官
被　　　告　庚○○
選任辯護人　吳玲華律師
　　　　　　胡智忠律師
　　　　　　李育錚律師
上列被告因妨害秘密案件，經檢察官提起公訴（九十三年度偵字
第一六七二六號），本院判決如下：
    主  文
庚○○無罪。
    理  由
一、公訴意旨略以：被告庚○○係中道生物科技有限公司（設臺
    北市中正區○○○路○段五十號十八樓，下稱中道公司）負
    責人，自不詳時日起，在中道公司另一辦公室（即同址十八
    樓之二）之廁所內，以ＣＨＩＶＡＳ　ＲＥＧＡＬ品牌之酒
    盒作偽裝，無故裝設針孔攝影鏡頭，以窺視公司內女性員工
    甲○○、己○○、戊○○、辛○○、王詩絜（起訴書誤載為
    乙○○）、丙○○及丁○○等人如廁之非公開之活動。嗣經
    王詩絜於民國九十二年十二月二十七日下午四時許，在前開
    廁所內如廁時發覺有異，始悉上情，庚○○及王詩絜並於九
    十三年十月十九日分別當庭提出前開酒盒及攝影鏡頭各一只
    扣案，因認被告庚○○係涉犯刑法第三百十五條之一第二款
    之妨害秘密罪嫌等語。
二、按犯罪事實應依證據認定之，無證據不得認定其犯罪事實。
    又不能證明被告犯罪者，應諭知無罪之判決，刑事訴訟法第
    一百五十四條第二項、第三百零一條第一項分別定有明文。
    再按，事實之認定，應憑證據，如未能發現相當證據，或證
    據不足以證明，自不能以推測或擬制之方法，為裁判基礎；
    且認定不利於被告之事實須依積極證據，苟積極證據不足為
    不利於被告事實之認定時，即應為有利於被告之認定；另認
    定犯罪事實所憑之證據，雖不以直接證據為限，間接證據亦
    包括在內，然無論直接證據或間接證據，其為訴訟上之證明
    ，須於通常一般之人均不致有所懷疑，而得確信其為真實之
    程度者，始得據之為有罪之認定，倘其證明尚未達到此一程
    度，而有合理之懷疑存在，無從使事實審法院得有罪之確信
    時，即應由法院為諭知被告無罪之判決（最高法院四十年臺
    上字第八六號、三十年上字第八一六號、七十六年臺上字第
    四九八六號判例參照）。
三、本件公訴人認被告涉犯妨害秘密罪嫌，無非以被告偵查中之
    供述、證人即告訴人甲○○、己○○、戊○○、辛○○、王
    詩絜、丙○○及丁○○之證述、被告所簽立之切結書一紙（
    他字卷第三七頁參照）、九十三年一月二日被告與告訴人辛○○及王詩絜對話之錄音光碟、扣案之酒盒及鏡頭各一個資
    為論據。
四、訊據被告固承認其有於中道公司之廁所內放置扣案之酒盒及
    鏡頭各一個之事實，惟堅詞否認有何妨害秘密之犯行，辯稱
    ：我只是不小心把扣案的酒盒與鏡頭放在廁所裡面，但是那
    是魚眼鏡頭，並非起訴書上所指之針孔鏡頭，單憑魚眼鏡頭
    是沒有辦法窺視的等語。
五、茲就被告及其選任辯護人表示爭執之證據，即九十三年一月
    二日被告與告訴人辛○○及王詩絜對話之錄音光碟是否具有
    證據能力，論述如下：
  (一)按刑事訴訟法上「證據排除原則」，係指將具有證據價值，
    或真實之證據因取得程序之違法，而予以排除之法則。此一
    法則主要係規範政府違法取證之行為，而我國實務上並非對
    於所有違背法律程序取得之證據均予排除，對於該等證據有
    無證據能力之認定，仍應審酌人權保障及公共利益之均衡維
    護，係採取相對排除說，此亦揭櫫於我國刑事訴訟法第一百
    五十八條之四之立法意旨，惟證據排除法則之適用範圍是否
    亦包含私人非法取得之證據，揆諸上開法理，對於私人非法
    取得之證據，於法律並未明文規定之情形下，不應逕行予以
    排除，且我國關於私人錄音、錄影之行為已有法規規範，即
    刑法第三百十五條之一與通訊保障及監察法第二十九條第三
    款之規定「監察者為通訊之一方或已得通訊之一方事先同意
    ，而非出於不法目的者，不罰」，即通訊之一方非出於不法
    目的之錄音，所取得之證據，即無證據排除原則之適用。
  (二)經查，本件錄音光碟係告訴人王詩絜與辛○○發現被告在辦
    公室廁所內裝設鏡頭之行為，乃將被告向告訴人王詩絜及辛○○等解釋為何放置鏡頭之經過予以錄音，該錄音光碟係由
    通訊之一方即告訴人王詩絜、辛○○所錄製，且其目的係為
    保護自己，以保留被告犯罪行為之證據，亦非不法，按之前
    揭說明，應無證據排除原則之適用，則該錄音光碟應具有證
    據能力。
六、查被告確實有於九十二年十二月二十七日，在中道公司辦公
    室之廁所內，放置內裝鏡頭之ＣＨＩＶＡＳ　ＲＥＧＡＬ品
    牌之酒盒一個之事實，為被告所是認，且經證人辛○○及王
    詩絜於本院九十四年八月四日審理時證述明確（本院當日審
    判筆錄參照），並有上開酒盒及鏡頭各一個扣案可證。
七、本件之爭點乃在於，被告於該酒盒內所放置之鏡頭是否確實
    具有窺視他人非公開活動，或將他人非公開活動予以錄音錄
    影之功能？茲論述如下：
  (一)依據證人王詩絜、辛○○、甲○○及陳邱萍之證詞，均僅證
    明該酒盒內放置鏡頭一只之事實，然並未能證明該只鏡頭是
    否具有窺視功能，抑或具有錄音、錄影等功能，亦未能證明
    該酒盒內放置有其他具有錄音錄影功能之機器設備等情，茲
    分述如下：
  1.證人王詩絜於本院九十四年八月四日審理時證稱：我在九十
    二年七、八月間至九十三年一月初在中道公司工作，平常都
    是使用該公司十八號之一的廁所，那間廁所很亂，平常被告
    就會在廁所裡堆放一些書、酒盒、衣服等雜物，九十二年十
    二月二十七日下午四時許，我去上廁所，看到馬桶的正前方
    偏左有一個很大的酒盒，酒盒上有個洞，而且那個洞有像電
    視一樣有反光效應，我確定上面是鏡頭，並且被偷拍，所以
    我立刻把那個反光的地方擋住，趕緊把褲子穿上，當我穿好
    衣服離開後，我馬上去跟辛○○講這件事情，我本來想馬上
    帶辛○○去看那個酒盒，但是就在我跟辛○○談話的過程中
    ，被告就進去廁所，我等被告出來之後，才帶辛○○進去廁
    所看，就發現酒盒上的鏡頭已經轉向，由原先面對馬桶方向
    轉為面對浴缸方向，我們在查看酒盒時，有左右移動酒盒，
    並沒有打開，也沒有拿起來，感覺得到盒內有重量，但是並
    沒有注意到酒盒內有無線路延伸出來等語明確（本院當日審
    判筆錄參照）。
  2.證人辛○○亦於本院上開審理期日證稱：九十二年十二月二
    十七日下午，王詩絜上完廁所後，就到實驗室告訴我有關她
    發現廁所好像有針孔的事情，就在我們要到廁所查看的時候
    ，被告就進入廁所，等到被告出來的時候，我才進去廁所看
    酒盒，因為被告一直在廁所附近走動，所以我與王詩絜不敢
    打開酒盒，只有左右看看，我看到酒盒的外觀只有鏡頭，並
    沒有其他的線路外露等語屬實（同上筆錄參照）。
  3.證人甲○○於本院上開審理期日證稱：本件事情發生在星期
    六，當天我沒有上班，到星期一上班的時候，酒盒已經被移
    到倉庫裡面去，因為我與己○○好奇那個酒盒長什麼樣子，
    便一起去倉庫看，倉庫那邊堆了許多雜物，光線也不是很明
    亮，那個酒盒打開的時候，我有看到黑黑的，但是當時正好
    有客戶打電話找我，所以我就下去辦公了等語明確；而證人
    己○○於本院上開審理期日證稱：我有到倉庫去看酒盒，當
    時倉庫沒有開燈，所以打開酒盒時，只有看到裡面黑黑的等
    語屬實（均參照同上筆錄）。
  4.是由上開證述內容，僅能證明九十二年十二月二十七日當天
    確實有放置一裝設有鏡頭之酒盒於廁所內之事實，然因證人
    王詩絜及辛○○於當天均無將酒盒打開，亦未發現酒盒外有
    何線路延伸，是依其二人之證詞尚未能證明該酒盒內有無放
    置攝影機等足以錄音、照相、錄影等功能之機器設備；而證
    人甲○○及己○○雖於事後曾將該只酒盒打開，然僅看到酒
    盒內部黑黑的，亦不能確定酒盒內究竟放置何物；又本件雖
    有酒盒及鏡頭各一個扣案可證，然單憑鏡頭一只，實不足以
    認定該鏡頭有何窺視或錄音錄影之功能；故尚無從依據上開
    證人之證詞及扣案之酒盒、鏡頭等物，證明該酒盒內所放置
    之鏡頭確實具有窺視或錄音、錄影等功能。
  (二)再者，被告於證人王詩絜發現廁所內之酒盒後，旋即進入廁
    所，並轉動酒盒之方向乙節，雖由證人王詩絜及辛○○證述
    明確（同上審判筆錄參照），然此亦不得排除被告當時確實
    有需要使用廁所之可能性，尚不得因其進入廁所之時間巧合
    ，即認定被告係經由該鏡頭窺知王詩絜發現酒盒之事實。至
    於被告主動向證人王詩絜及辛○○解釋該酒盒何以放置於廁
    所內一事，為被告所是認，亦經證人王詩絜及辛○○證述明
    確（均參照同上筆錄），惟查，證人王詩絜發現該酒盒之後
    ，旋至實驗室告訴證人辛○○，並一同前往廁所查看酒盒，
    其時被告有在該廁所外面走動等情，經證人王詩絜及辛○○
    證述屬實，已如前述，是被告極有可能因見到證人二人查看
    酒盒，方主動向證人二人解釋放置酒盒之原因，是尚難以被
    告主動向證人解釋乙節，遽以推認被告係經由該酒盒內之鏡
    頭窺視而得知證人知悉該鏡頭之情。
  (三)關於被告與告訴人王詩絜、辛○○等於九十三年一月二日對
    話之錄音光碟，經本院於九十四年九月二十二日審理時當庭
    勘驗之，而該對話之內容，主要係被告向告訴人等解釋酒盒
    係誤放於廁所內云云，有本院當日審判筆錄可參，則由上開
    對話之內容，亦不足以認定被告有為本件妨害祕密之犯行。
    另外，就被告所簽立之切結書一紙部分，自其記載之內容以
    觀，係提及將來於公司之會談桌及合理處所設置隱藏及可移
    動之監視器等語，與本件尚無直接之關連性，無從作為對被
    告不利之認定，附此敘明。
  (四)綜上所述，上開證人之證述及扣案之證物均不足以證明被告
    放置於廁所內之鏡頭，足以窺視告訴人等於廁所內非公開之
    活動，更遑論該只鏡頭具有將該等非公開活動予以錄音錄影
    之功能，準此，被告之行為與刑法上妨害秘密之構成要件尚
    有未合。
八、綜上所述，本件並無積極證據足證被告放置於廁所內之鏡頭
    有何窺視或錄音錄影之功能，此外，復查無其他積極證據足
    證被告有何妨害秘密之犯行，揆諸前開說明，既不能證明被
    告犯罪，即應為被告無罪之諭知。
九、被告上開行為雖與刑法上所欲規範之妨害秘密罪之構成要件
    不相符合，而於法律上無從予以論罪科刑，然該等行為－即
    在廁所內放置鏡頭一只之行為（不問實際上是否具有錄影功
    能），不但容易引起他人誤會（尤其公司內全為女性員工）
    ，且無論被告放置之原因為何，均屬理虧，被告在情理上允
    宜盡力彌補其行為對於告訴人等所造成之傷害，附此敘明。
據上論斷，應依刑事訴訟法第三百零一條第一項，判決如主文。
本案經檢察官蘇維達到庭執行職務。
中　　華　　民　　國　　94　　年　　10　　月　　6 　　日
　　　　　　　　　刑事第九庭審判長法  官  蘇素娥
                                  法  官  葉珊谷
                                  法　官　林怡秀
本件正本證明與原本無異。
檢察官如不服本判決，應於判決送達後十日內，向本院提出上訴
狀（應抄附繕本）。告訴人如對於本判決不服者，應具備理由請
求檢察官上訴，其上訴期間之計算係以檢察官收受判決正本之日
期為準。
　　　　　　　　　　　　　　　  　書記官　林義盛
中　　華　　民　　國　　94　　年　　10　　月　　6 　　日
